臺灣高等法院臺中分院民事判決　　　　100年度上易字第314號
上　訴　人　周立明
被　上訴人　方志航
上列當事人間請求損害賠償事件，上訴人對於民國100年6月27日
臺灣臺中地方法院100年度訴字第1113號第一審判決提起上訴，
本院於100年9月20日言詞辯論終結，茲判決如下：
    主      文
上訴駁回。
第二審訴訟費用由上訴人負擔。
    事實及理由
一、本件事實、理由及關於兩造攻擊防禦方法之意見及法律上之
    意見均與第一審判決相同，茲引用第一審判決所載。
二、本件被上訴人起訴主張：兩造並非舊識，亦無任何怨仇，惟
    上訴人於民國（下同）99年9月9日晚上，受訴外人陳玲愉教
    唆後，即攜帶武器、棍棒至被上訴人選舉里長之競選總部，
    對被上訴人施以棍棒傷害，及出言威脅、恐嚇說：「要讓你
    選舉選不下去，明天會帶竹聯幫的人砸你的總部，並把你的
    競選總部燒掉」等語，致被上訴人心生恐懼。被上訴人為避
    免上訴人日後利用選舉期間隨時對被上訴人為不利之行為，
    不得已乃與上訴人就傷害、侮辱及侵入民宅部分和解。惟上
    訴人之恐嚇行為確已令被上訴人及家人陷於長期恐懼不安之
    精神壓力下，甚至之後的選舉過程，因有上訴人之恐嚇，嚴
    重影響被上訴人於整個選舉過程之安全，不得不減少選舉活
    動和行程。迄今被上訴人及家人仍隨時處於恐懼中，實令全
    家人陷入痛苦折磨，乃提起本訴，請求上訴人賠償精神慰撫
    金新台幣（下同）100萬元，及自起訴狀繕本送達翌日起至
    清償日止，按年息5%計算之利息。
三、原審以上訴人對於被上訴人起訴主張之前揭恐嚇：「要讓你
    選舉選不下去，明天會帶竹聯幫的人砸你的總部，並把你的
    競選總部燒掉」事實不爭執，且上訴人前開恐嚇行為業經原
    審刑事庭以100年度簡字第206號判處拘役50日，堪認被上訴
    人起訴主張之事實屬真。並以上訴人抗辯所稱兩造已對本件
    達成和解，惟因恐嚇罪為非告訴乃論罪不得撤回，始遭提起
    公訴及判決云云，不足採信。因認被上訴人主張依據民法第
    184條第1項前段之侵權行為之法律關係，請求賠償精神慰撫
    金，即屬正當。乃審酌兩造身分、地位及經濟狀況，並上訴
    人於兩造互為傷害後出言恐嚇被上訴人，致被上訴人精神上
    受有痛苦之情形等情狀，認被上訴人請求精神慰撫金以10萬
    元為適當，而判命上訴人給付10萬元及自起訴狀繕本送達翌
    日即100年4月19日起至清償日止，按年息5%計算之利息。經
    核並無違誤。
四、上訴人不服原審所受敗訴判決部分，提起上訴，聲明求為判
    決：(1)原判決不利上訴人部分廢棄。(2)上開廢棄部分，被上
    訴人在第一審之訴駁回。(3)第一、二審訴訟費用由被上訴人
    負擔。其陳述除與原判決記載相同者均予以引用之外，另補
    稱：本件兩造於99年9月9日晚間所發生之衝突，於次日凌晨
    在國光警察派出所時，已全部和解，雙方同意互不追究，並
    各自撤回刑事告訴。雖因上訴人所涉恐嚇罪為非告訴乃論，
    依法不能撤回，惟恐嚇所生之侵權行為損害賠償，應為和解
    效力所及。且原審所酌定之精神慰撫金10萬元，亦嫌過高等
    語。
五、惟查：上訴人主張關於伊所涉恐嚇罪所生之侵權行為損害賠
    償部分，業已和解乙節，為被上訴人堅決所否認。且依據本
    院調閱之刑事案卷，臺灣臺中地方法院檢察署99年度偵字第
    22414號影卷所附之和解書，係被上訴人與上訴人及訴外人
    陳玲愉所簽立，和解條件記載「嗣後無論任何情形乙方（即
    上訴人、訴外人陳玲愉）或任何其他人不得再向甲方（即被
    上訴人）要求其他賠償並不得再有異議及追訴等情事」。上
    述和解內容尚難證明被上訴人已同意就本件上訴人所涉恐嚇
    行為之民事部分亦一併和解。且據證人即國光派出所員警王
    曜靚於原審證稱：「（問：99年9月9日晚上原告的競選總部
    有無發生衝突？）經勤務中心通報有前往處理。（問：隔天
    兩造就本件之衝突有無和解？）雙方有提出和解書，是原告
    與被告、陳玲愉和解。（問：該次和解，原告有無同意不再
    對被告請求賠償？）因為警方不介入民事事件，所以將雙方
    所呈報上開和解書一併附卷後移送地檢署。（問：當天和解
    是否警方協調的？）不是。（問：當初他們和解是何人協調
    的？）不記得了。當時是雙方做完筆錄後，陳玲愉說雙方要
    和解，我就請他們自己去協調，他們協調後就決定三方都要
    撤回告訴。（問：該和解書是否你們指導三方去寫的？）就
    和解書內容部分我們不介入，我只是列印空白和解書給當事
    人填寫。（問：當時警方是否建議原告撤回刑事告訴或民事
    和解？）警方不介入和解，當時是三方做完筆錄後，他們協
    議後決定要撤回告訴。（法官問：這二份和解書內容為何只
    有乙方周立明、陳玲愉放棄請求，而沒有方志航放棄請求的
    資料？）和解書內容是他們自己做的，寫完後之後交給我們
    的，如何約定我不知道」等語。仍難認上述和解，包含被上
    訴人對於上訴人所涉恐嚇行為之民事部分亦一併和解在內。
    又原判決審酌兩造身分、地位及經濟狀況，並上訴人於兩造
    互為傷害後出言恐嚇被上訴人，致被上訴人精神上受有痛苦
    之情形等情狀，而判命上訴人應給付被上訴人精神慰撫金10
    萬元本息，亦無不合。是上訴意旨指摘原判決於其不利部分
    不當，求予廢棄改判，為無理由，其上訴應予駁回。
六、據上論結，本件上訴為無理由，依民事訴訟法第449條第1項
    、第454條、第78條，判決如主文。
中    華    民    國    100    年    10    月    4    日
                 民事第五庭    審判長法  官  李寶堂
                                     法  官  王重吉
                                     法  官  古金男
以上正本係照原本作成。
不得上訴。
                                     書記官  瑞芳
中    華    民    國   100    年    10    月    4     日
                                                      Ｓ